臺灣高等法院刑事判決
110年度上易字第1151號
上  訴  人  
即  被  告  官清南


上列上訴人即被告因竊盜案件，不服臺灣宜蘭地方法院109年度
易字第553號，中華民國110年4月14日第一審判決（起訴案號：
臺灣宜蘭地方檢察署109年度偵字第5283號），提起上訴，本院
判決如下：
    主  文
上訴駁回。
    事實及理由
一、本案經本院審理結果，認第一審以上訴人即被告官清南（下
    稱被告）犯刑法第320條第3項、第1項之竊盜未遂罪，累犯
    ，經審酌被告前因竊盜案件，經原審另案判處有期徒刑3月
    ，並經本院駁回其上訴確定，甫於108年11月15日執行完畢
    ，又再犯本件竊盜罪，爰依刑法第47條第1項之規定加重其
    刑，再依同法第25條第2項規定，減輕其刑後，判處有期徒
    刑2月，並諭知易科罰金之折算標準為以新臺幣1千元折算1
    日。經核其認事用法均無違背經驗法則及論理法則，量刑亦
    無不當，應予維持，並引用第一審判決記載之事實、證據及
    理由（如附件）。
二、被告上訴意旨略以：被告在本件案發時，固有經過被害人江
    阿蔥住處下方之道路叉路處，並看見被害人住處房屋係在上
    方約100公尺處，但被告當時僅在該處路邊抽煙，並未上去
    該屋。又被害人並無物品遭竊，卻報案稱遭小偷侵入行竊，
    其在偵訊時復陳稱不認識被告，故卷附現場監視錄影所拍攝
    者固係被告，但被告並未至被害人家中行竊，請求詳查云云
    。
三、惟查：
　㈠被告於警詢時供稱其會於本案現場附近出沒，係因為其「常
    常四處晃晃」等語（見警詢卷第2頁），嗣於原審審理時則
    改稱：「我去那邊想要租房子，要租哪一間我不知道，我找
    了很多間，我問一問就走了」、「我也不知道自己去那裡要
    做什麼，我確實有從那邊經過沒錯」、「（你在鹿埔路656
    巷35號前有無停車？做什麼？）有，我在旁邊抽菸、吃檳榔
    。」等語（見原審卷第49頁、第97至98頁），先後所供顯不
    一致。又依卷附GOOGLE地圖（見本院卷第137至139頁）所示
    ，本件被害人遭竊（未遂）地點即其住處係位於「宜蘭縣○○
    鄉○○路000巷00號」，被告住處則係設於「宜蘭縣○○鎮○○街0
    00巷00號」，其間相距不到2公里，依一般生活經驗判斷，
    堪認本件案發地點係在被告平日活動範圍內，或至少距離被
    告平日活動範圍甚近。另依被告於本件偵訊時供稱：「（10
    9年6月20日上午10時37分左右，你有無跑到冬山鄉鹿埔路65
    6巷35號屋內？提示現場照片）照片是我沒錯，我沒有跑到
    屋內，我在外面」等語（見偵查卷第23頁），復於原審審理
    時供稱：「（對於監視器翻拍照片有何意見？提示警卷第12
    至14頁並告以要旨）照片中拍到的人確實是我沒錯。」、「
    （對於卷附屋內客廳擺設照片2張有何意見？提示警卷第11
    頁並告以要旨）我不知道這是誰家的照片，我只是從那邊經
    過而已。」、「（你在鹿埔路656巷35號前有無停車？）有
    」等語（見原審卷第96至97頁）所示，足認被告坦承其有至
    本件案發現場即被害人住處房屋附近，有從該處經過（僅否
    認有進入被害人屋內行竊）。再參酌警詢卷所附現場監視錄
    影畫面（見警卷第12至13頁即本院卷第93至94頁所附編號5
    、6、7照片），顯示被告在案發當日上午10時37分許，騎乘
    機車行經本案現場時，確曾進入「宜蘭縣冬山鄉鹿埔路656
    巷內」，核與前揭事證相符，自堪採認。被告辯稱當時其僅
    在被害人住處下方，距離約100公尺遠之道路旁抽煙、吃檳
    榔，並未至被害人住處云云，顯係事後卸責之詞，不足採信
    。
　㈡被害人於警詢時已明確指述在本件案發時，其在家中廚房煮
    菜，從窗口望向案發處，發現有一輛機車停在其住處（舊居
    ）客廳前，其即走至該處客廳查看，發現有一男子在其客廳
    翻找櫃子後，質問對方：「要做什麼？」對方回答：「要買
    櫃子」，即繼續翻找，經其阻止無效，後來該名男子發現並
    無具有價值之物品，便直接騎車離去現場，並供稱該竊嫌之
    特徵為「皮膚黑、身高約1米7多，瘦瘦的，年紀看起來約50
    多歲」，所騎機車為「銀色、普重機、坐墊上貼有膠帶」等
    語（見警卷第4至6頁），經警方提供6名被指認人之相片供
    其辨識後，被害人指認其中編號3（即被告）為本案竊嫌等
    情，此有警詢卷所附被害人於案發翌日（即109年6月21日）
    之警詢筆錄（見警卷第4至6頁）及其指認本件犯罪嫌疑人紀
    錄表在卷（見同卷第7至8頁）可稽，而被告於原審審理時，
    自陳身高170公分，體重60公斤（見原審卷第49頁），並經
    原審當庭丈量後，確認被告身高為171公分（見本院卷第50
    頁）後，拍攝其全身及半身照片各1張附卷（見原審卷第53
    至54頁）。經核對被害人於警詢時所陳本案竊嫌之前揭外型
    特徵，均與被告自述及原審當庭確認之外型特徵相符，另被
    害人所指本案竊嫌所騎乘之前揭機車特徵，亦與卷附被告當
    時所騎乘前揭機車之外型相符，並為被告於警詢及原審審理
    時所不爭執（見警卷第2頁、原審卷第49頁）。按被害人與
    被告素不相識，並無故舊恩怨，衡情自無誣指被告為本件竊
    盜犯嫌之必要，且其前揭指訴係在本件案發翌日所述，記憶
    清晰，所述自屬可信。至於被害人嗣後在檢察官於109年9月
    30日偵訊時，雖向檢察官表示其「沒辦法」指認當時在庭之
    被告是否係當日進入其客廳之竊嫌等語（見偵查卷第23頁）
    ，然檢察官為前揭偵訊時，距離本件案發日已逾3個月，且
    被害人與被告素不相識，僅係在案發現場曾有一面之緣，本
    難期其對被告之記憶或印象深刻，再參酌被害人經本院傳喚
    ，希望其到庭陳述意見時，僅由其家人以電話方式聯繫陳稱
    被害人已高齡86歲，因本案致憂鬱症復發，又有嚴重重聽，
    記憶力也不好，已認不出被告等語（見本院卷第127至129頁
    所附本院公務電話紀錄），足認被害人雖於前揭檢察官偵訊
    時，供稱其無法確認被告是否即係本案進入其舊居客廳行竊
    之竊嫌，惟此容係因其記憶力有限，以致在檢察官為前揭偵
    訊時，已無法清楚辨識被告，因而不敢貿然指認所致。經衡
    量比較結果，自以被害人在前揭警詢時，明確清晰指訴並指
    認被告即為本件竊嫌之供述較為可採。被告以被害人在檢察
    官偵訊時，陳稱「不認識被告」，辯稱其並未至被害人（舊
    居）客廳行竊，自無可採。又本件被告竊盜犯行係屬未遂，
    即未偷得任何物品，則被害人指稱其家中遭小偷侵入行竊，
    但無物品遭竊等語，並無矛盾之處，被告任意指摘被害人所
    述前後不符，亦無可採。
  ㈢綜上，被告上訴所執前揭情詞，無非係對原判決已說明判斷
    之事項及採證認事職權之適法行使，徒憑己見，重為爭辯，
    妄指原判決違誤，自不足採。本件上訴並無理由，應予駁回
    。
四、被告經本院合法傳喚，無正當理由未到庭，爰不待其陳述，
    逕依一造辯論判決。
據上論斷，應依刑事訴訟法第368條、第373條、第371條，判決
如主文。　　
中　　華　　民　　國　　110 　年　　12　　月　　2 　　日
                  刑事第十五庭  審判長法  官  陳芃宇
                                      法  官  曹馨方
                                      法  官  陳勇松
以上正本證明與原本無異。
不得上訴。
                                      書記官  邱紹銓
中　　華　　民　　國　　110 　年　　12　　月　　2 　　日
附件：
臺灣宜蘭地方法院刑事判決              109年度易字第553號
公　訴　人　臺灣宜蘭地方檢察署檢察官
被　　　告　官清南　男　民國00年0月00日生
                    身分證統一編號：Z000000000號
                    住宜蘭縣○○鎮○○街000巷00號
上列被告因竊盜案件，經檢察官提起公訴（109年度偵字第5283
號）
，本院判決如下：
    主  文
官清南竊盜未遂，累犯，處有期徒刑貳月，如易科罰金，以新臺
幣壹仟元折算壹日。
    事  實
一、官清南於民國109年6月20日10時37分許，騎乘車牌號碼000-
    000號重型機車，行經宜蘭縣○○鄉○○路000巷00號江阿蔥之舊
    居（無人居住，作為儲物間使用）時，發現該處小鐵門未鎖
    ，僅以絕緣鐵絲圈上，認有機可趁，遂將機車停放在上址門
    口，意圖為自己不法之所有，基於竊盜之犯意，徒手解開鐵
    門後方之絕緣鐵絲，自門口進入上址內，並在該處翻找櫥櫃
    物色財物著手行竊，適江阿蔥於隔壁新屋客廳內用餐，發現
    舊居門外停放機車遂前往查看，見官清南在該處翻找物品當
    場予以制止，官清南始騎乘機車離去而竊盜未遂。嗣經江阿
    蔥報警處理，警方調閱路口監視錄影畫面，循線查悉上情。
二、案經由宜蘭縣政府警察局羅東分局報告臺灣宜蘭地方檢察署
    檢察官偵查起訴。
    理  由
一、證據能力：
    按被告以外之人於審判外之言詞或書面陳述，除法律有規定
    者外，不得作為證據。被告以外之人於審判外之陳述，雖不
    符同法第159條之1至第159條之4之規定，而經當事人於審判
    程序同意作為證據，法院審酌該言詞陳述或書面陳述作成時
    之情況，認為適當者，亦得為證據；當事人、代理人或辯護
    人於法院調查證據時，知有第159條第1項不得為證據之情形
    ，而未於言詞辯論終結前聲明異議者，視為有前項之同意，
    刑事訴訟法第159條第1項、第159條之5第1項、第2項分別定
    有明文。經查，本案據以認定被告官清南犯罪之供述證據，
    檢察官及被告在本院審理時均未爭執其證據能力，且迄於言
    詞辯論終結前均未聲明異議，復經本院審酌該等言詞陳述或
    書面作成時之情況並無違法、不當或顯不可信之狀況，依刑
    事訴訟法第159條之5第2項之規定，均有證據能力；又本案
    認定事實之其餘非供述證據，並無證據證明係公務員違背法
    定程序所取得，依同法第158條之4反面解釋，亦均有證據能
    力，合先敘明。
二、事實認定：
    訊據被告固坦承有於上開時、地，騎乘車牌號碼000-000號
    重型機車，行經宜蘭縣○○鄉○○路000巷00號被害人江阿
    蔥舊居之事實，惟矢口否認有何竊盜未遂之犯行，辯稱：伊
    當天是要去該處租房子故路過該處，伊沒有進去被害人家中
    ，伊只有在旁邊抽菸、吃檳榔云云（見本院卷第49-50、97
    -98頁）。經查：
(一)被告有於上開時、地，騎乘車牌號碼000-000號重型機車，
    行經宜蘭縣○○鄉○○路000巷00號被害人舊居之事實，除據被
    告自承在卷，並有路口監視錄影畫面擷取照片3張在卷可佐
    （見警卷第12-13頁），該部分事實堪以認定。而被害人於
    當日發現舊居門外停放機車，前往舊居查看時，發現一名男
    子在該處櫃子翻找物品，經被害人制止後，該名男子始騎乘
    機車離去之事實，亦經被害人於警詢及偵查中指述明確，該
    部分事實亦堪以認定。
(二)被告固矢口否認犯行，並以前詞置辯，然細繹被告之辯詞，
    其前於警詢中辯稱：伊沒有印象自己為何前往該處，伊常會
    四處晃晃云云（見警卷第2頁）；嗣於本院準備程序中始改
    稱：當時伊去那邊是想要租房子，要租哪一間伊不知道云云
    （見本院卷第49-50頁）；後於本院審理中又改稱：伊也不
    知道自己去那裡要做什麼，伊只是剛好有在被害人住處前停
    車下來抽菸、吃檳榔云云（見本院卷第97-98頁），被告所
    辯前後不一，多有矛盾，能否逕信已非無疑。經查，被害人
    於警詢中明確指述：竊嫌皮膚黑、身高約1米7多，瘦瘦的，
    年紀看起來約50多歲，機車為銀色、普重機、坐墊上貼有膠
    帶等語（見警卷第4-6頁），且經警方提供6名被指認人之相
    片後，被害人指認其中編號第3之被告為本案竊嫌，此有指
    認犯罪嫌疑人紀錄表1紙在卷可稽（見警卷第7-8頁），而被
    告於本院準備程序中自陳身高170公分，體重60公斤等語（
    見本院卷第49頁），經本院於準備程序中當庭丈量被告身高
    後確認被告身高為171公分（見本院卷第50頁），並拍攝被
    告全身及半身照片各1張附卷可參（見本院卷第53-54頁），
    經核被害人上開所指竊嫌外型特徵「皮膚黑、身高約1米7多
    ，瘦瘦的，年紀看起來約50多歲」等節，均與被告之外型特
    徵相符。又被害人所指竊嫌所持用之機車為「銀色、普重機
    、坐墊上貼有膠帶」等情，亦與被告當日所騎乘車牌號碼00
    0-000號重型機車之特徵相符，此經被告於警詢及本院準備
    程序中自承在卷（見警卷第2頁、本院卷第49頁），並有車
    輛詳細資料報表1紙、路口監視錄影畫面擷取照片3張在卷可
    稽（見警卷第9、12-13頁）。被害人之指認陳述在本質上固
    存有較大錯誤、虛偽之可能性，然卷內除被害人前於警詢中
    之指述外，尚有前開車輛詳細資料報表、被告照片及路口監
    視錄影畫面擷取照片等證據足資作為補強，而上開補強證據
    與被害人前開指述經相互印證後，依一般經驗法則與社會通
    念，確足增強被害人前開指述之憑信性，而使被害人所指述
    之內容獲得確信。況被害人與被告原不相識，亦無恩怨糾紛
    等情，業經被告與被害人分別供述、陳稱在卷（見警卷第3
    、5頁），被害人於警詢中表明不願對被告提出竊盜告訴等
    語（見警卷第5頁），迄至本院辯論終結前均未就本案對被
    告表示訴追之意思，顯見被害人與被告間並無仇怨糾紛，被
    害人對被告之竊盜犯行亦無怨懟究責之情，衡情被害人當無
    甘冒偽證、誣告罪責之風險誣指被告竊盜未遂之動機，其指
    述之虛偽可能性甚低，既有前開證據足資補強，已足認被害
    人於警詢中之指述與事實相符，堪以採信，被告所辯僅係事
    後飾卸其責之詞，無足憑採。至被害人嗣於偵查中經檢察官
    訊問能否當庭指認被告時，雖向檢察官表示沒有辦法指認當
    庭被告是否為當日進入上址之竊嫌等語（見偵字卷第23頁）
    ，然檢察官係於案發3個月後之109年9月30日始訊問被害人
    ，衡諸一般常情與經驗法則，被害人當時之記憶當不如其於
    案發翌日之警詢時清晰，則被害人於偵訊時因記憶已臻模糊
    而不敢貿然指認被告乙節，並不違背常情，尚難逕以此節即
    推翻被害人前於警詢中有上開證據足資補強之指述，而得撼
    動本院前開業已認定之事實，併此敘明。
(三)綜上所述，本案事證明確，被告上開竊盜未遂之犯行堪以認
    定，應予依法論科。
三、論罪科刑：
(一)核被告所為，係犯刑法第320條第3項、第1項之竊盜未遂罪
    。公訴意旨認被告係涉犯刑法第321條第1項第2款、第2項之
    逾越門扇竊盜未遂罪嫌，惟按刑法第321條第1項第2款所謂
    毀越門窗，其『越』指逾越而言，如係從門走入或開鎖啟門入
    室，均不得謂為逾越門扇，被告既係徒手解開鐵門後方之絕
    緣鐵絲，自門口進入上址內著手竊盜財物，即不成立逾越門
    窗竊盜之罪，公訴意旨尚有未洽，惟二者之基本事實同一，
    復經本院於準備程序及審理程序中告知被告上開罪名（見本
    院卷第48、93頁），已無礙於被告之訴訟防禦權，爰依刑事
    訴訟法第300條之規定變更起訴法條審理之。
(二)被告前因竊盜案件，經本院以108年度易字第97號判決處有
    期徒刑3月，上訴後經臺灣高等法院以108年度上易字第1338
    號判決駁回上訴確定，甫於108年11月15日易科罰金執行完
    畢，此有臺灣高等法院被告前案紀錄表1紙在卷可參，被告
    於受前案有期徒刑執行完畢5年以內故意再犯本案有期徒刑
    以上之罪，符合刑法第47條第1項之「累犯」要件，基於累
    犯者有其特別惡性及對刑罰反應力薄弱等立法理由，並非不
    分情節一律加重其最低本刑之理（司法院大法官釋字第775
    號意旨參照），本院審酌被告於犯前案同一罪名之竊盜案件
    經判處徒刑並刑之執行後，猶漠視法紀、未知尊重他人財產
    法益，任意竊盜他人財物，顯見其意志不堅，自制力薄弱，
    未能記取前案論罪科刑之教訓，確有對刑罰反應之能力較為
    薄弱之情況，且考量被告所犯竊盜案件破壞社會治安，造成
    民眾生活之不安全感嚴重，犯罪所生危害非輕，惡性難認非
    重，認應依刑法第47條第1項之規定予以加重其刑。被告於
    上開時、地已開始物色財物而著手竊盜行為之實行，惟尚未
    生竊得財物之結果，其犯罪屬未遂，爰依刑法第25條第2項
    規定減輕其刑，並依法先加重後減輕之。
(三)爰審酌被告以上開手法著手竊取他人財物，希冀不勞而獲，
    其法治觀念淡薄、未知尊重他人財產法益，影響社會治安甚
    鉅，所為應予非難，且被告犯後始終否認犯行狡卸其責，犯
    後態度難認良好。惟考量本次犯行尚未生他人實際財產損害
    ，並考量被告於警詢及本院審理中自陳以商為業、家庭經濟
    狀況勉持，家中僅自己獨居，及依個人戶籍資料查詢結果所
    示高中畢業之智識程度（見警卷第14頁）等一切情狀，量處
    如主文所示之刑，並諭知如易科罰金之折算標準。
據上論斷，應依刑事訴訟法第299條第1項前段、第300條，刑法
第320條第1項、第3項、第25條第2項、第47條第1項、第41條第1
項前段，刑法施行法第1條之1第1項，判決如主文。
本案經檢察官孫源志提起公訴，檢察官張學翰到庭執行職務。
中    華    民    國   110    年    4    月    14    日
                  刑事第二庭法  官  呂俐雯
以上正本證明與原本無異。
如不服本判決應於收受本判決後20日內向本院提出上訴書狀，並
應敘述具體理由。若未敘述理由者，應於上訴期間屆滿後20日內
向本院補提理由書狀(均須按他造當事人之人數附繕本)。
                            書記官  陳建宇
中    華    民    國   110    年    4     月    14    日
附錄本案論罪科刑法條：
中華民國刑法第320條
意圖為自己或第三人不法之所有，而竊取他人之動產者，為竊盜
罪，處 5 年以下有期徒刑、拘役或 50 萬元以下罰金。
意圖為自己或第三人不法之利益，而竊佔他人之不動產者，依前
項之規定處斷。
前二項之未遂犯罰之。